【裁判字號】    97,易,1210
【裁判日期】    990209
【裁判案由】    竊佔
【裁判全文】
臺灣士林地方法院刑事判決              97年度易字第1210號
公  訴  人  臺灣士林地方法院檢察署檢察官
被      告  癸○○
            子○○
上二人共同
選任辯護人  藺超群律師
上列被告等因竊佔案件，經檢察官提起公訴（97年度偵字第6357
號），經本院獨任法官審判後，本院判決如下：
    主  文
癸○○、子○○共同意圖為自己不法之利益，而竊佔他人之不動
產，各處有期徒刑捌月。
    事  實
一、緣座落在臺北縣汐止鎮（現改制為汐止市，以下均逕稱為汐
    止市○○○○段叭嗹港口小段第二０五之二一號土地，其上
    建物分別編列門牌號碼為臺北縣汐止市○○街三十五巷等號
    之「伯爵山莊」社區，係「宏璟建設股份有限公司」（下簡
    稱宏璟建設）於民國七十八年八月三十日建造完成之社區型
    集合式住宅，宏璟建設在施工前後，以預售屋買賣，一戶附
    屬一車位之方式，將規劃中該社區「香檳區」之房屋及地下
    室附屬車位分售給壬○○、馮偉誠等共六十八位住戶，馮偉
    誠並再加購該區地下室附屬停車位四個，嗣「伯爵山莊」社
    區完工後，壬○○購得之房屋，經主管之地政機關臺北縣汐
    止地政事務所編定門牌號碼為臺北縣汐止市○○街四十巷十
    八號三樓（建物編號為汐止市○○○段叭嗹港口小段第一三
    三六號），馮偉誠購得之房屋，則編定門牌號碼為臺北縣汐
    止市○○街四十巷二十號一樓（建物編號為汐止市○○○段
    叭嗹港口小段第一三三七號），惟有關停車位部分，則因斯
    時內政部尚未開放地下室停車位單獨申請車位編號及獨立產
    權登記，宏璟建設乃將地下室劃為七十五個停車位，扣除每
    戶應有之一個停車位外，自行保留七個停車位，並編定壬○○之停車位為三十一Ａ（現今編號為三十一Ｂ，以下逕稱為
    三十一Ｂ車位），馮偉誠之停車位為三十二Ａ，至於馮偉誠
    加購之四個停車位並未編號，僅泛稱為保留車位（本案發生
    後，其中一個停車位由該社區增編為四十之二號，以下逕稱
    該車位為四十之二號車位），作為識別，對外再將整體地下
    室連同其他公共設施，向汐止地政事務所申請登記門牌號碼
    為臺北縣汐止市○○街三十八巷一號（建物編號為汐止市○○○段叭嗹港口小段第一三五五號），為上開社區住戶全體
    共有，並以持分多寡之形式，登記壬○○之持分為一萬分之
    一五０，馮偉誠之持分則為一萬分之六０七，以表彰馮偉誠
    等人使用前揭停車位多寡之權利。其後，癸○○於九十五年
    十一月十六日，向壬○○購入上開伯爵街四十巷十八號三樓
    房屋及附屬之三十一Ｂ停車位，並於九十六年五月間入住上
    址房屋後，因家中有五七０—ＭＳ號營業小客車、九Ｋ—六
    六九五號自用小客車二部小客車，車位不敷使用，遂將二部
    小客車輪流停放在自己之三十一Ｂ停車位，及毗鄰該車位之
    四十之二號停車位上。隨後，乙○○先於九十六年七月間，
    向庚○○購得原屬馮偉誠所有之伯爵街四十巷二十號一樓及
    三十二Ａ停車位，至於馮偉誠未出售之四個保留車位，則因
    上述地政實務作業無法單獨登記之故，仍登記在庚○○名下
    ，而隨同移轉至乙○○名下，再由乙○○另外書立切結同意
    書給庚○○，同意日後配合辦理相關之過戶手續等語，嗣乙○○並再向馮偉誠購得上開四十之二號停車位，進而向癸○○要求讓出該車位供其使用。
二、詎癸○○明知上情，竟與其父子○○共同意圖為自己不法之
    利益，基於竊佔之犯意聯絡，自九十六年七月間受乙○○通
    知讓出四十之二號停車位之日起，至九十八年十一月二日止
    ，不顧乙○○阻止，持續將子○○所有之五七０—ＭＳ號營
    業小客車，及癸○○所有之九Ｋ—六六九五號自用小客車，
    輪流停放在上開停車位上，或將機車、椅子置放在該停車位
    上，藉以排除乙○○及其他住戶使用，並作為自己停車之用
    ，而於上揭時段內，共同以前開方式竊佔該四十之二號停車
    位（上開停車位之位置、面積，詳如附圖所示）。
三、案經乙○○訴請臺灣士林地方法院檢察署檢察官偵查起訴。
    理  由
一、證據能力部分：
（一）後引宏璟建設製作之「伯爵五代香檳區共同使用（建號一
      三五五）地下室持分比例與使用分配一覽表」，係被告以
      外之人於審判外以書面所為之陳述，屬於傳聞證據，惟被
      告二人及辯護人於本院調查證據時，未於言詞辯論終結前
      對該項證據聲明異議，依刑事訴訟法第一百五十九條之五
      第二項規定，視為同意引用為證據，本院審酌上開文書作
      成時之情況，亦認為適當，依刑事訴訟法第一百五十九條
      之五第一項規定，上開文書應有證據能力。
（二）乙○○自行拍攝及本院履勘時拍攝之採證照片，均非人之
      供述，不生傳聞證據排除法則之問題，且與本案待證事實
      有關連性，亦有證據能力。
（三）臺北縣汐止地政事務所測量所得之複丈成果圖，係本院依
      職權選任地政事務所鑑定測繪所得之書面報告，依刑事訴
      訟法第二百零八條第一項、第二百０六條規定，亦有證據
      能力。
（四）後引證人丁○○、戊○○、庚○○、丙○○、甲○○、己○○、鍾順寶在本院審理時所述之證詞，程序上均已依法
      具結，證人並均接受檢辯雙方交互詰問，有證據能力，固
      不待言。
（五）後述之其餘證據依法原則上均有證據能力，被告二人與辯
      護人亦未對其證據能力有何抗辯，參酌最高法院九十七年
      度台上字第一０六九號判決意旨，此部分證據具有證據能
      力之法律依據，即不再贅。
（六）本件事證已明，且被告等提出之有利事證如何不可採信，
      亦已經本院詳敘理由如後，是故，檢察官提出之其他證據
      ，既未經本院加以引用，且此部分證據亦非對被告有利，
      自不需再論述其證據能力，併予敘明。
二、訊據被告癸○○、子○○固均坦承於上揭時間，不顧乙○○
    阻止，而輪流將渠等所有之五七０—ＭＳ號營業小客車及九
    Ｋ—六六九五號自用小客車，停放在四十之二號停車位之事
    實，惟否認有何竊佔犯行，均辯稱：癸○○當初向壬○○購
    屋時，仲介丁○○就已經說四十之二號停車位是公共空間，
    住戶可以自由使用，先到先停，而且依工務執照、所有權狀
    等文件記載，那裡也確實是公共空間，而該車位不僅沒有編
    號，並且掛有「公共車位」之告示牌，後來乙○○主張該車
    位是他的，才編為四十之二號，但乙○○也提不出馮偉誠的
    原始買賣資料作為證明，伊等也有再發函給汐止地政事務所
    請求解釋，地政事務所回覆說那裡是公共空間云云。
三、經查，本件座落在臺北縣汐止市○○○段叭嗹港口小段第二
    ０五之二一號土地，及其上建物分別編列門牌號碼為臺北縣
    汐止市○○街三十五巷等號之「伯爵山莊」社區，係宏璟建
    設於七十八年八月三十日建造完成之社區型集合式住宅，宏
    璟建設在施工前後，以預售屋買賣，一戶附屬一車位之方式
    ，將規劃中該社區「香檳區」之房屋及地下室附屬車位分售
    給壬○○、馮偉誠等共六十八位住戶，嗣「伯爵山莊」社區
    完工後，壬○○購得之房屋，經汐止地政事務所編定門牌號
    碼為臺北縣汐止市○○街四十巷十八號三樓（建物編號為汐
    止市○○○段叭嗹港口小段第一三三六號），馮偉誠購得之
    房屋，則編定門牌號碼為臺北縣汐止市○○街四十巷二十號
    一樓（建物編號為汐止市○○○段叭嗹港口小段第一三三七
    號），惟有關停車位部分，則因斯時內政部尚未開放地下室
    停車位單獨申請車位編號及獨立產權登記，宏璟建設遂內部
    自行編定壬○○之停車位為三十一Ｂ，馮偉誠之停車位為三
    十二Ａ，並將整體地下室連同其他公共設施，向汐止地政事
    務所申請登記門牌號碼為臺北縣汐止市○○街三十八巷一號
    （建物編號為汐止市○○○段叭嗹港口小段第一三五五號）
    ，為上開社區住戶全體共有，登記壬○○之持分為一萬分之
    一五０，馮偉誠之持分為一萬分之六０七，其後，被告癸○○於九十五年十一月十六日，向壬○○購入上開伯爵街四十
    巷十八號三樓房屋及附屬之三十一Ｂ停車位，並於九十六年
    五月間入住上址房屋後，因家中有五七０—ＭＳ號營業小客
    車、九Ｋ—六六九五號自用小客車二部小客車，車位不敷使
    用，遂將二部小客車輪流停放在自己之三十一Ｂ停車位，及
    毗鄰該車位之四十之二號停車位上，隨後，乙○○亦於九十
    六年七月間，向庚○○購得上開原屬馮偉誠所有之伯爵街四
    十巷二十號一樓及基地持分，並即要求被告癸○○、子○○
    讓出該四十之二號停車位供其使用，惟遭被告二人拒絕等事
    實，業經被告二人自承屬實，並有乙○○購屋之建物所有權
    狀、切結同意書、車位圖、契稅繳款書、所有權買賣移轉契
    約書、同意書、乙○○委請昭信法律事務所寄發給被告二人
    之律師函，及被告癸○○向壬○○購屋之不動產買賣合約書
    各一份附卷可稽（他字卷第四頁至第十二頁，第十七頁、第
    一六四頁至第一七０頁）。又上開四十之二號停車位所在之
    位置、面積，亦經本院現場履勘無誤，並囑託臺北縣汐止地
    政事務所測量，有本院勘驗筆錄一份、現場照片二十九張、
    臺北縣汐止地政事務所複丈成果圖一份在卷可考（本院卷一
    第七十七頁至第八十八頁、第一０三頁）。
四、次查，馮偉誠在向宏璟建設購買汐止市○○街四十巷二十號
    一樓及附屬之三十二Ａ停車位時，並同時加購宏璟建設保留
    之四個停車位，而因斯時內政部尚未開放地下室停車位單獨
    申請車位編號及產權登記之故，宏璟建設遂以持分多寡之方
    式，表彰馮偉誠使用該五個停車位之權利，而登記馮偉誠對
    前開公共空間之持分為一萬分之六０七，較僅有一個停車位
    之住戶持分為多（一萬分之一一九或一萬分之一五０），其
    後，馮偉誠將該屋及附屬之三十二Ａ停車位出售給庚○○，
    其餘四個停車位則未出售，然因前開地政登記實務作業所限
    ，該四個停車位僅能一併登記在庚○○名下，遂由庚○○書
    立切結書給馮偉誠，表示該四個停車位持分計一萬分之四八
    八暫寄在庚○○名下，日後再由庚○○配合辦理相關之產權
    登記等語，嗣庚○○再以相同方式，將伯爵街四十巷二十號
    一樓及三十二Ａ停車位出售給乙○○，並由乙○○出具切結
    同意書給庚○○，同意將表彰該四個停車位之持分登記在其
    名下等事實，分經證人即仲介丁○○、宏璟建設職員戊○○
    、庚○○分別到庭證述屬實（本院卷二第三十頁、第四十一
    頁、第四十六頁至第四十八頁），並有前述乙○○之建物權
    狀證明，及庚○○簽署給馮偉誠之同意書（他字卷第十一頁
    ）、乙○○書立給庚○○之切結同意書及車位附圖可以為證
    （他字卷第五頁、第六頁），復有宏璟建設事後製作之「伯
    爵五代香檳區共同使用（建號一三五五）地下室持分比例與
    使用分配一覽表」及建物登記謄本各一份存卷可查（本院卷
    一第三三五頁至第三三八頁），證人丁○○在本院審理時並
    補稱：乙○○後來又多買一個位置，就是後來標示四十之二
    號的停車位等語（本院卷二第三十五頁）。
五、按契約固需當事人雙方互相表示意思一致，始能成立，惟所
    謂互相表示意思一致者，解釋上並不以當事人直接表示為必
    要，如經由第三人媒介，從中傳達當事人雙方之意思表示，
    而獲致一致者，亦應認其契約成立，查本件「伯爵山莊」社
    區型集合式住宅，係由宏璟建設在興建前後，以預售屋方式
    販賣給壬○○、馮偉誠等六十八名住戶，而地下室雖規劃為
    停車位，分別販售給住戶或由宏璟建設保留使用，惟因地政
    實務作業所限，不能單獨登記申請車位編號及產權登記，遂
    與其他公共空間合併登記為全體住戶共有等情，已見前述，
    證人戊○○並到庭證稱：「合約書基本條件都類似，買一個
    車位就會有契約上的這種標示，如果加買車位，就會有整區
    停車位的標示」等語（本院卷二第四十三頁），是則，宏璟
    建設在分售伯爵山莊住宅及停車位時，既已分別在個別之買
    賣契約中，與住戶具體約明地下室作為各個住戶停車位使用
    之停車空間及專屬位置所在，即所謂之約定專用部分，依上
    說明，自應認壬○○、馮偉誠等伯爵山莊原始住戶就前開地
    下室等公共空間之利用，藉由宏璟建設之居中媒介，已經達
    成分管協議，此項分管契約，依最高法院四十八年度台上字
    第一０六五號判例、司法院大法官會議釋字第三四九號解釋
    意旨，其效力並及於受讓上開共有物之人，是故，被告癸○○既然向壬○○買受房屋及停車位，依上說明，自應一併繼
    受前開分管契約之拘束。
六、證人丁○○到庭證稱：「（我仲介乙○○買屋）九十六年七
    月十五日過戶後就要點交給買家，乙○○買了之後一年內都
    沒有停過，都被被告佔用，被告車子一部進來就一部出去，
    沒看到有其他人用那個車位」等語（本院卷第三十一頁），
    而依卷附乙○○拍攝之採證照片顯示（他字卷第二十頁至第
    二十四頁、本院卷二第八頁至第十頁），被告二人在九十六
    年七月接獲乙○○要求讓出四十之二號停車位之通知後，仍
    於九十六年八月二十三日、八月二十六日、八月三十日、九
    月五日、九月六日、九月七日、九月八日、九月九日、九月
    十日、九月十一日、九月十二日、九月十三日、九月十四日
    、九月十五日、九月十六日、九月十七日、九月十八日、九
    月十九日、九月二十一日、九月二十二日、九月二十三日、
    九月二十四日、九月二十五日、九月二十六日、九月二十七
    日、九月二十八日、九月二十九日、九月三十日、十月一日
    ，幾乎整個九月，不間斷的將車停放在四十之二號停車位內
    ，且係以五七０—ＭＳ號營業小客車、九Ｋ—六六九五號自
    用小客車輪流停放，其後，九十八年十月三十日、三十一日
    、十一月一日、十一月二日仍有以機車、椅子置放在上開車
    位內之情形，此與丁○○前開證詞吻合，足認被告二人係將
    四十之二號停車位持續作為自己之物使用，有佔用行為甚明
    。再者，本案「伯爵山莊」地下室雖係登記住戶共有之公共
    空間，惟使用上應認有分管契約之存在，被告癸○○並應受
    該分管契約之拘束，已如前述，是故，被告癸○○在乙○○
    依上開分管契約，出而主張其使用四十之二號停車位之權利
    時，自應讓出該車位給乙○○使用，而上情除經乙○○及宏
    璟建設先後函告被告二人以外（他字卷第十七頁、第八十六
    頁），證人丁○○、丙○○並分別到庭證稱：伊等有出面告
    知被告二人，乙○○有買該四十之二號車位等語（本院卷第
    三十一頁、第五十頁），對被告二人而言，不僅原始營造之
    宏璟建設承認出售四十之二號停車位給乙○○，即乙○○亦
    提出其所有權狀及其簽立給庚○○之切結同意書與車位附圖
    、庚○○簽立給馮偉誠的同意書與車位附圖等證據，足以證
    明其對四十之二號停車位之權利非虛，何況比對雙方之所有
    權狀記載可知，乙○○對地下室公共空間之持分為一萬分之
    六０七，一般僅有一個停車位之住戶持分則為一萬分之一一
    九或一萬分之一五０，如被告癸○○之持分即為一萬分之一
    五０是，二人持分多寡差距甚大，而丁○○不僅仲介乙○○
    買屋，亦係仲介被告癸○○購屋之人，其對事件之來龍去脈
    甚為熟稔，所述自非空穴來風可比，然被告癸○○無視於上
    開明顯事證，仍與被告子○○輪流將車停放在上開停車位，
    藉此排除乙○○使用該車位，渠二人主觀上均有為自己利益
    之不法意圖，並有竊佔之犯意聯絡與前述行為分擔至明。綜
    上，被告二人之竊佔犯行已堪認定，自應依法論科。
七、被告二人雖均辯稱：癸○○當初向壬○○購屋時，仲介丁○○就已經說四十之二號停車位是公共空間，住戶可以自由使
    用，先到先停，而且依工務執照、所有權狀等文件記載，那
    裡也確實是公共空間，而該車位不僅沒有編號，並且掛有「
    公共車位」之告示牌，後來乙○○主張該車位是他的，才編
    為四十之二號，但乙○○也提不出馮偉誠的原始買賣資料作
    為證明，伊等也有再發函給汐止地政事務所請求解釋，地政
    事務所回覆說那裡是公共空間云云，並提出工務執照、被告
    癸○○回覆昭信法律事務所之回函、汐止地政事務所回函、
    住戶規約第二條第四款等件為證（他字卷第九十四頁至第九
    十七頁、第一０七頁、第一七七頁反面），並請求傳喚證人
    壬○○、甲○○、己○○、鍾順寶、辛○○（辛○○已經辯
    護人捨棄傳喚，本院卷二第九十五頁）。然查：
（一）證人丁○○到庭證稱：「癸○○是經我仲介買的房子，當
      時有跟癸○○說買的房子附一個車位，點交時也有按合約
      書點交，沒有告訴他旁邊的車位（按：即四十之一號車位
      ）是公共車位，可以自由使用」、「告訴人乙○○也是透
      過我向庚○○買房子，我經營伯爵不動產，作伯爵社區房
      屋的仲介買賣，乙○○向庚○○買一棟房子加一個車位，
      另外還有四個車位附屬在房子名下，但乙○○當時沒有買
      那四個車位，只是寫切結書」、「我自己有四個車位，買
      賣時我也一樣寫切結書給上手，承諾那個車位不能使用」
      等語（本院卷二第二十八頁、第三十頁、第三十一頁），
      與被告二人所辯：丁○○在仲介伊等買屋時，有告知可以
      使用四十之二號等其他公共車位云云不符，由常情而言，
      丁○○不僅從事伯爵山莊之房屋買賣仲介，自己亦有受寄
      登記停車位持分，甚至添購停車位之類似情況，應無可能
      自損利益，而虛構有公共車位的可能，是被告等此部分所
      辯，應無可採。
（二）伯爵山莊社區完工後，因斯時內政部尚未准許停車位單獨
      申請編號登記，以致本件停車位所處之地下室需連同其他
      公共設施一併登記為全體住戶共有，已見前述，是故，上
      開伯爵山莊公共空間的所有權狀，當然記載為全體住戶共
      有，即令被告二人就渠等購買之三十一Ｂ停車位，所能提
      出之權利證明，亦不過為買賣契約書及車位附圖，以及類
      似之共有持分權狀而已，與前述乙○○提出之產權資料並
      無不同，是故，被告二人自難由本件地下室停車空間登記
      為共有一節，即推論四十之二號停車位係公共車位，反而
      由雙方提出之產權資料雷同可知，被告二人排斥乙○○主
      張四十之二號停車位之權利，並無合理依據。再者，臺北
      縣汐止地政事務所函覆被告結果，說明二雖稱：「‧‧‧
      共同使用部分即汐止市○○○段叭嗹港口小段第一三五五
      建號，登記主要用途為停車場、屋頂突出物、防空避難室
      ，並依起造人所附分配書由上開六十八戶建物共同持有該
      共同使用部分，各戶分配持分詳見建物登記簿謄本，另查
      該共同使用部分並無申請車位編號登記及停車位權利範圍
      等註記登記」等語，惟說明三亦明確指稱：「‧‧‧旨揭
      建物地下層停車位權利歸屬問題，因其共同使用部分另包
      含防空避難室、屋頂突出物等共同登記，亦未針對停車位
      申請車位編號及各個停車位權利範圍等登記，故無法從地
      籍登記資料查知各個停車位之權屬情形，按公寓大廈管理
      條例第九條規定：各區分所有權人按其共有之應有部分比
      例，對建築物之共用部分及其基地有使用收益之權，但另
      有約定者從其約定，是以，關於停車位之使用權情形，應
      依該社區之分管協議或約定，如仍有爭執，應循司法途徑
      解決」（他字卷第一０七頁、第一０八頁），已明白表示
      無法查知本案停車位之權利歸屬狀況，是上開回函，顯不
      足執為被告二人信賴公共車位存在之依據甚明。
（三）本件四十之二號停車位連同宏璟建設保留之其他停車位，
      固均未編號使用，甚至在伯爵山莊管理委員會自行於九十
      四年八月二十日繪製實際車位圖樣時，原屬該車位所在空
      間亦僅標示為「防火間隔」，有伯爵山莊管理委員會九十
      八年十月二十七日伯五字第一二號函暨所附停車場位置圖
      、九十八年十月二十九日伯五字第一三號函在卷可考（本
      院卷第二七五頁至第二八一頁、第二八四頁），證人即伯
      爵山莊社區管理委員會總幹事甲○○、住戶己○○、鍾順
      寶並均到庭證稱：伯爵山莊有公共停車空間，九十三年八
      月間就已經掛上牌子寫公共車位，大家隨到隨停，沒有限
      制等語（本院卷二第七十六頁、第八十六頁、第九十二頁
      ），並有己○○簽收之「車庫公共車位壓克力標示牌工程
      驗收單」一份在卷可考（本院卷一第三二四頁），然查，
      依甲○○所述，該公共車位標示牌約在九十四、九十五年
      間即已取下，未再放回標示（本院卷二第七十六頁），對
      照被告癸○○遲至九十六年五月始遷入該社區而言，上開
      公共車位之標示經過，對被告二人顯無意義，再者，伯爵
      山莊管理委員會在製作前述車位圖樣時，固未標示該四十
      之二號停車位，然此後乙○○出而主張其權利，管理委員
      會不僅取下該「公共車位」告示牌，事後討論結果，並要
      求乙○○提供車位合法移轉過戶之相關文件供參，有該會
      九十六年九月十日委員會會議紀錄在卷可考（他字卷第十
      五頁、第十六頁），足見管理委員會在審核乙○○提出相
      關權利證明後，亦認為乙○○對四十之二號停車位確有約
      定專用權，此雖不足以終局確認權利歸屬，惟應可證明以
      一般人而言，在閱覽乙○○之權利證明後，已可合理相信
      乙○○使用四十之二號停車位之權利，至於被告等另提出
      該社區九十一年六月十四日管理委員會決議，其中會議事
      項五載稱：「社區地下停車場有堆積易燃雜物，佔用公共
      停車位，影響他人車輛進出，有喜好飼養寵物之住戶請多
      加配合，勿影響左鄰右舍身心，以恢復本社區原有面貌」
      等語，另九十一年十二月十三日會議總幹事宣導事項十四
      載稱：「公共車位凡是住戶都有使用之權利，但經常為少
      數人所霸佔，請這少數人發揮您的公德心，遵守公平使用
      原則，不要為此小事而傷了彼此的和氣」等語（本院卷一
      第二九六頁、第二九八頁），依相同理由，亦僅能證明管
      理委員會一度認為有公共車位之存在而已，並不足採為被
      告二人合理信賴四十之二號停車位為公共車位之依據，反
      而管理委員會在審閱事後乙○○提出之權利證明後，已肯
      認乙○○對該車位之約定專用權，緣何被告二人卻仍否認
      乙○○之權利？末查，伯爵山莊住戶規約第二條第四款雖
      約定：「停車空間應依與起造人或建築業者之買賣契約書
      或分管協議之應有比例部分使用其約定專用部分，無買賣
      契約書或分管協議且約定為共同持分之停車空間，經區分
      所有權人會議決議授權管理委員會得將部分之停車空間約
      定為約定專用部分，供特定區分所有權人使用」等語（他
      字卷第一七一頁），惟本件由乙○○提出之權利證明而言
      ，形式上已可認定乙○○有約定專用四十之二號停車位之
      權利存在，此如前述，單憑此項約款，如何推論四十之二
      號停車位係公共空間？被告等所辯：之前四十之二號停車
      位並未編號，伊二人方認為該車位係公共車位云云，顯係
      推託之詞，不足採信。
（四）乙○○雖無法提出馮偉誠向宏璟建設購買房屋、車位之原
      始買賣資料作為證明，而被告等在接獲乙○○委請律師發
      函催告讓出車位後，亦有回函要求乙○○提出分管契約之
      證明，此有雙方之來往函文在卷可考，然查，乙○○仍有
      提出其與庚○○簽立之買賣契約書等資料，由此部分資料
      已可推知乙○○之主張非虛，均如前述，而本件分管契約
      係透過宏璟建設居中，與各個原始住戶簽立買賣契約所形
      成，根本無書面可言，即被告二人亦不可能提出所謂之分
      管契約書甚明，則被告二人主張因乙○○無法提出分管協
      議書，而否認乙○○之約定專用權，明顯無稽。不僅如此
      ，被告二人一方面主張渠等購買之三十一Ｂ停車位，因分
      管契約而得排除其他住戶（即共有人）使用，他方面否認
      乙○○依上開分管契約所能主張對四十之二號停車位之約
      定專用權（他字卷第一０四頁），前後明顯矛盾。直言之
      ，若伯爵山莊社區住戶有分管契約存在，則乙○○得據此
      使用四十之二號停車位，殆無疑問，如無分管契約存在，
      則乙○○得依共有人身份使用地下室之全體停車空間，任
      意停車，而無須顧慮原先之車位配置，寧有是理？被告等
      辯稱：乙○○沒有分管契約書，不能認定其停車位權利云
      云，顯不足採。
（五）被告等又於偵查中辯稱：依竣工圖記載，四十之二號停車
      位所在係公共空間等語（他字卷第一０四頁，竣工圖外放
      於他字卷末存放袋），按宏璟建設係在原始出售伯爵山莊
      房屋及停車位時，自前述地政登記之實務作業方式從中取
      巧，先依法令規定繪製車位配置之竣工圖，以求通過建管
      機關審查，領取建物使用執照，迨領得使用執照後，再更
      改實際之停車位配置及占地坪數，重新規劃較多之停車位
      出售圖利，此即本案宏璟建設所謂之保留車位，或被告等
      所謂之公共車位是，其關鍵在於住戶買受之停車位係以「
      個數」而非「坪數」計算，又無法單獨申請編號登記，且
      個別住戶之買賣契約書上車位附圖亦僅標示各人之停車位
      所在，並未載明其他空間如何利用之故，有以致之，然此
      與前述分管契約之存在，究屬二事，不能混淆為一，此由
      該竣工圖與管理委員會自行製作之停車場位置圖並不相同
      ，且伯爵山莊向例承認多餘公共車位之存在一節，至為明
      顯，何況被告等既主張有公共車位（或公共空間）之存在
      ，顯然亦知悉竣工圖與實際使用現狀不合，又如何執竣工
      圖為其主張之依據？被告等此部分所辯，仍不足採。
（六）至於被告子○○前曾為排除伯爵山莊另一住戶劉榮燦對本
      件地下室之三十八之三號、四十之三號、四十之四號三個
      停車位之約定專用權，而與邵勃紘於九十六年十月十九日
      ，共同毀損劉榮燦圈圍上揭三個停車位所用之鐵鍊，邵勃
      紘並即將五Ｕ—九七三一號小客車持續停放在三十八之三
      車位內，嗣經警偵查後，認被告子○○涉犯刑法第三百五
      十四條之毀損罪嫌，案經檢察官偵查結果，固認被告子○○毀損罪嫌不足，並於九十六年十二月十一日以九十六年
      度偵字第一五００四號為不起訴處分，有該不起訴處分書
      一份在卷可參（他字卷第一四四頁），惟該次檢察官顯未
      斟酌本件分管契約是否存在之事實，自不能以彼類此，何
      況本院個案審判，獨立認定事實，適用法律，亦不當然受
      檢察官相關見解之拘束，此亦不足執為有利於被告二人之
      認定。
（七）實則本件爭點，非在四十之二號停車位原先使用之情況如
      何，而係被告二人在乙○○已經出面依分管契約主張其對
      該停車位之約定專用權，並提出相關之權利證明文件，形
      式上無可爭執後，無正當理由，仍逕自拒卻乙○○之權利
      ，甚至佔用該車位迄今，綜上，被告等所辯應係卸責之詞
      ，均無可採。
（八）至辯護人雖請求傳喚證人壬○○到庭，證明壬○○當初在
      出售房屋、停車位給被告癸○○時，有告知四十之二號停
      車位係公共車位之事實，惟查，姑不論仲介癸○○向壬○○購屋之丁○○已經到庭否認其事，即便被告二人此部分
      所辯屬實，充其量亦僅能證明被告二人先前誤信該車位係
      無主之公共車位而已，而被告二人所以犯罪，係因渠等於
      乙○○出面主張其權利後，仍無正當理由佔用該停車位所
      致，是故，縱然壬○○確有告知被告公共車位之存在，亦
      不足執為有利於被告二人之認定，本院因認事證已明，無
      再傳訊壬○○之必要，附此敘明。
八、核被告子○○、癸○○所為，均係犯刑法第三百二十條第二
    項之竊佔罪。被告二人就前開竊佔犯行間，有犯意聯絡及行
    為分擔，為共同正犯。爰審酌被告二人均無前科，各有臺灣
    高等法院被告前案紀錄表一份附卷可稽，渠等犯罪之動機、
    目的、手段，對乙○○造成之損失，檢察官對被告二人分別
    求處有期徒刑八月，衡諸本案情節，應屬允當，被告二人之
    智識、犯後態度及其他一切情狀，分別量處如主文所示之刑
    ，以示懲儆。
據上論斷，應依刑事訴訟法第二百八十四條之一、第二百九十九
條第一項前段，刑法第二十八條、第三百二十條第二項、刑法施
行法第一條之一第一項、第二項前段，判決如主文。
本案經檢察官丑○○到庭執行職務。
中    華    民    國    99    年    2     月    9     日
                  刑事第八庭  法  官  陳彥宏
以上正本證明與原本無異。
如不服本判決應於收受判決後10日內向本院提出上訴書狀，並應
應敘述具體理由。其未敘述上訴理由者，應於上訴期間屆滿後20
日內向本院補提理由書(均須按他造當事人之人數附繕本)「切勿
逕送上級法院」。
                              書記官  范煥堂
中    華    民    國    99    年    2     月    9     日
論罪法條：刑法第320條第2項
中華民國刑法第320條
意 圖為自己或第三人不法之所有，而竊取他人之動產者，為竊
 盜罪，處5 年以下有期徒刑、拘役或5 百元以下罰金。
意圖為自己或第三人不法之利益，而竊佔他人之不動產者，依前
項之規定處斷。
前二項之未遂犯罰之。

司法院資訊處製作；財團法人民間司法改革基金會備份。
